【裁判字號】    99,訴,365
【裁判日期】    990531
【裁判案由】    違反毒品危害防制條例
【裁判全文】
臺灣嘉義地方法院刑事判決               99年度訴字第365號
公  訴  人  臺灣嘉義地方法院檢察署檢察官
被      告  甲○○
上列被告因違反毒品危害防制條例案件，經檢察官提起公訴（九
十九年度毒偵字第四七三號），本院合議庭裁定由受命法官以簡
式程序進行審理，判決如下：
    主  文
甲○○施用第二級毒品，累犯，處有期徒刑伍月；扣案如附表編
號一所示毒品，沒收銷燬之；扣案上開毒品外包裝袋貳個，均沒
收。又施用第一級毒品，累犯，處有期徒刑拾月；扣案如附表編
號二所示毒品，沒收銷燬之；扣案上開毒品外包裝袋壹個及注射
針筒貳拾壹支，均沒收。應執行有期徒刑壹年壹月；扣案之如附
表所示毒品，均沒收銷燬；扣案上開毒品外包裝袋參個、注射針
筒貳拾壹支，均沒收。
    犯 罪 事 實
一、甲○○前因施用毒品案件，經臺灣彰化地方法院於民國八十
    八年十一月二十四日以八十八年度毒聲字第五一三九號裁定
    送觀察、勒戒後，認有繼續施用毒品之傾向，再經臺灣彰化
    地方法院以八十八年度毒聲字第五四五七號裁定送強制戒治
    後，於八十九年十二月十五日戒治期滿執行完畢，由臺灣彰
    化地方法院檢察署檢察官於九十年二月八日以九十年度戒毒
    偵字第八六、八七號為不起訴處分確定，又因施用毒品案件
    ，經本院於九十四年一月二十日以九十四年度嘉簡字第三九
    號判決判處有期徒刑六月確定，於九十四年五月九日執行完
    畢。又於九十七年間因違反毒品危害防制條例案件，經本院
    以九十七年度嘉簡字第六八二號判處有期徒刑六月確定，於
    九十七年七月二十四日易科罰金執行完畢。詎仍不知悔改，
    復基於施用第一級毒品海洛因及第二級毒品甲基安非他命之
    犯意，於九十九年三月十八日十二時三十分許，在嘉義縣水
    上鄉柳林村柳子林二０一之一號「羅馬汽車旅館」六一六號
    房內，先以將甲基安非他命置入玻璃球內用火燒烤吸食煙霧
    之方式，施用第二級毒品甲基安非他命乙次；繼以針筒注射
    方式，施用第一級毒品海洛因乙次。嗣於同日十三時十分許
    ，在上開處所為警搜索，扣得如附表所示毒品及其所有、用
    以施用海洛因所用之注射針筒二十一支，經警得其同意採其
    尿液送驗後，其結果呈甲基安非他命及可待因陽性、嗎啡陽
    性反應，始悉上情。
二、案經嘉義市政府警察局第二分局報請臺灣嘉義地方法院檢察
    署檢察官偵查起訴。
    理  由
一、訊據被告甲○○對於上開犯罪事實均坦承不諱，並有搜索同
    意書、嘉義市政府警察局第二分局搜索扣押筆錄、扣押物品
    目錄表、扣押物品收據各乙份在卷可佐，復有查獲物品照片
    八幀可憑；參以於九十九年三月十八日十四時三十分許，為
    警採其尿液送驗，其結果呈嗎啡陽性反應（按施用海洛因後
    ，經人體之水解代謝作用，會呈嗎啡陽性反應）、可待因陽
    性及甲基安非他命陽性反應等情，亦有勘查採證同意書、臺
    灣科技股份有限公司濫用藥物尿液檢驗報告及代號與真實姓
    名對照表各乙份在卷可稽，均足資擔保被告於本院審理時所
    為之上開任意性自白確與事實相符，應堪採信。而按毒品危
    害防制條例於九十二年七月九日修正公布，自九十三年一月
    九日施行，其中第二十條、第二十三條將施用毒品之刑事處
    遇程序，區分為「初犯」及「五年內再犯」、「五年後再犯
    」。依其立法理由之說明：「初犯」，經觀察、勒戒或強制
    戒治後，應為不起訴處分或不付審理之裁定；經觀察、勒戒
    或強制戒治執行完畢釋放後，「五年內再犯」者，因其再犯
    率甚高，原實施之觀察、勒戒及強制戒治既已無法收其實效
    ，爰依法追訴或裁定交付審理。至於經觀察、勒戒或強制戒
    治執行完畢釋放後，「五年後再犯」者，前所實施之觀察、
    勒戒或強制戒治已足以遮斷其施用毒品之毒癮，為期自新及
    協助其斷除毒癮，仍適用「初犯」規定，先經觀察、勒戒或
    強制戒治之程序。從而依修正後之規定，僅限於「初犯」及
    「五年後再犯」二種情形，始應先經觀察、勒戒或強制戒治
    程序。倘被告於五年內已再犯，經依法追訴處罰，縱其第三
    次（或第三次以上）再度施用毒品之時間，在初犯經觀察、
    勒戒或強制戒治執行完畢釋放五年以後，已不合於「五年後
    再犯」之規定，且因已於「五年內再犯」，顯見其再犯率甚
    高，原實施觀察、勒戒或強制戒治，已無法收其實效，即應
    依該條例第十條處罰（最高法院九十七年度第五次刑事庭會
    議決議意旨參照）。查被告前因施用毒品案件，經臺灣彰化
    地方法院於八十八年十一月二十四日以八十八年度毒聲字第
    五一三九號裁定送觀察、勒戒後，認有繼續施用毒品之傾向
    ，再經臺灣彰化地方法院以八十八年度毒聲字第五四五七號
    裁定送強制戒治後，於八十九年十二月十五日戒治期滿執行
    完畢，由臺灣彰化地方法院檢察署檢察官於九十年二月八日
    以九十年度戒毒偵字第八六、八七號為不起訴處分確定，又
    因施用毒品案件，經本院於九十四年一月二十日以九十四年
    度嘉簡字第三九號判決判處有期徒刑六月確定，於九十四年
    五月九日執行完畢等情，有其臺灣高等法院被告前案紀錄表
    乙份在卷可參，其於強制戒治執行完畢後五年內曾再犯施用
    毒品罪，且經法院判處罪刑確定，被告此次施用毒品犯行雖
    係於其前受觀察、勒戒完畢五年後所再犯，揆諸上開說明，
    仍應依毒品危害防制條例第十條處罰。是本件事證明確，被
    告上開施用海洛因及甲基安非他命犯行，均至堪認定，應依
    法論科。
二、按海洛因、甲基安非他命分別屬毒品危害防制條例所定之第
    一級、第二級毒品，故核被告甲○○上開所為，分別係犯毒
    品危害防制條例第十條第一項、第二項之施用第一級、第二
    級毒品罪；其施用前、後持有海洛因及施用前、後持有甲基
    安非他命之低度行為，均為施用之高度行為所吸收，均不另
    論罪。又被告前於九十七年間因違反毒品危害防制條例案件
    ，經本院以九十七年度嘉簡字第六八二號判處有期徒刑六月
    確定，於九十七年七月二十四日易科罰金執行完畢等情，亦
    有其臺灣高等法院被告前案紀錄表乙份在卷可參，其於五年
    內故意再犯本件有期徒刑以上之罪，為累犯，均應依刑法第
    四十七條第一項加重其刑。而被告所犯上開二罪，罪名互異
    ，犯意各別，應分論併罰；公訴意旨認上開二罪應論以想像
    競合，容有誤會，附此敘明。爰審酌被告前有違反麻醉藥品
    管理條例、竊盜、違反毒品危害防制條例前科之素行，國中
    肄業之智識程度，前曾因施用毒品而經觀察、勒戒及強制戒
    治程序，竟未思悔改，另起意再為上開施用毒品犯行，顯然
    缺乏禁絕毒害決心，並衡酌被告施用毒品之種類、次數及其
    為警查獲毒品之數量，再考量施用毒品犯行係屬戕害自身健
    康之行為，尚未危害他人，且被告於本院審理中能坦承犯行
    ，其犯後態度尚稱良好等一切情狀，分別量處如主文所示之
    刑，並定其應執行刑，以資懲儆。
三、而扣案如附表所示之第二級毒品甲基安非他命及第一級毒品
    海洛因，分別為第二級毒品甲基安非他命及第一級毒品海洛
    因等情，業據被告供承在卷，復有嘉義市政府警察局第二分
    局毒品危害防制條例案毒品初步檢驗報告單及被告之尿液檢
    驗報告各乙份在卷足資補強。是上開扣案物品，分別確屬第
    二級毒品甲基安非他命及第一級毒品海洛因無疑；參以被告
    於本院審理時供承如附表所示扣案毒品均為其施用所剩餘等
    語明確（見本院卷第38頁），自與本案犯行具有關聯性，均
    應依毒品危害防制條例第十八條第一項前段規定沒收銷燬之
    。而上開毒品之外包裝袋三個、扣案注射針筒二十一支，分
    別為包裝以便於施用上開毒品及其注射海洛因毒品所用之工
    具，均係被告所有供施用毒品所用之物，爰依刑法第三十八
    條第一項第二款規定，宣告沒收。
據上論斷，應依刑事訴訟法第二百七十三條之一第一項、第二百
九十九條第一項前段，毒品危害防制條例第十條第一項、第二項
、第十八條第一項前段，刑法第十一條、第四十七條第一項、第
五十一條第五款、第三十八條第一項第二款，判決如主文。
本案經檢察官李志明到庭執行職務。
中    華    民    國    99    年     5    月    31    日
                      刑事第五庭  法  官  曾宏揚
以上正本證明與原本無異。
如不服本判決應於收受判決後10日內向本院提出上訴書狀，並應
敘述具體理由；其未敘述上訴理由者，應於上訴期間屆滿後20日
內向本院補提理由書（均須按他造當事人之人數附繕本）「切勿
逕送上級法院」。
中    華    民    國    99    年     5    月    31    日
                                  書記官  陳慶昀
附錄論罪科刑法條：
毒品危害防制條例第10條
施用第一級毒品者，處 6 月以上 5 年以下有期徒刑。
施用第二級毒品者，處 3 年以下有期徒刑。
附表：
┌────┬──────────────┬──────────┐
│編號    │應沒收銷燬之物              │備註                │
├────┼──────────────┼──────────┤
│一      │第二級毒品甲基安非他命貳小包│                    │
│        │（合計驗餘淨重0.254公克）。 │                    │
├────┼──────────────┼──────────┤
│二      │第一級毒品海洛因壹小包（驗餘│                    │
│        │淨重0.4825公克）。          │                    │
└────┴──────────────┴──────────┘

司法院資訊處製作；財團法人民間司法改革基金會備份。
